臺灣高等法院刑事判決　　　　　　　　　　　　　九十一年度上訴字第一五三二號
　　上　訴　人
　　即　被　告　甲○○
右上訴人因毒品危害防制條例案件，不服臺灣板橋地方法院九十一年度訴字第二七號
，中華民國九十一年四月二十五日第一審判決（起訴案號：臺灣板橋地方法院檢察署
九十年度毒偵字第三六九五號）提起上訴，本院判決如左：
    主  文
上訴駁回。
    事  實
一、甲○○曾於民國八十六年間因違反麻醉藥品管理條例案件，經臺灣板橋地方法院
    （以下簡稱板橋地院）以八十六年度易字第五二三三號判決判處有期徒刑三月確
    定，於八十六年十月十六日易科罰金執行完畢。復因施用毒品案件，經板橋地院
    於八十八年十月十一日以八十八年度毒聲字第六三八一號裁定送勒戒處所觀察、
    勒戒後，認有繼續施用毒品傾向，而經板橋地院於同年十月二十九日以八十八年
    度毒聲字第六八四二號裁定令入戒治處所施以強制戒治一年，嗣於八十九年五月
    九日經板橋地院以八十九年度毒聲字第三０四六號裁定停止戒治，所餘戒治期間
    付保護管束，於保護管束期滿後，經臺灣板橋地方法院檢察署檢察官於八十九年
    十一月十三日以八十九年度戒毒偵字第七八四號為不起訴處分確定。詎仍不知悔
    改，明知海洛因、安非他命分別係毒品危害防制條例所定之第一級、第二級毒品
    ，不得施用、持有。竟於九十年九月十四日十八時許前二十時五十分內某時，在
    不詳地點，非法施用第一級毒品海洛因，於九十年九月十四日十八時許前九十時
    五十分內某時，在不詳地點，非法施用第二級毒品甲基安非他命( 以下稱安非他
    命 )，嗣於九十年九月十四日十八時許，在臺北縣鶯歌鎮○○路四一三巷三四弄
    七號三樓為警查獲，而經檢察官聲請板橋地院於九十年十一月二十六日以九十年
    度毒聲字第四五七九號裁定令入戒治處所施以強制戒治一年。
二、案經桃園警察局桃園分局報請臺灣板橋地方法院檢察署檢察官偵查起訴。
    理  由
一、訊據上訴人即被告甲○○否認有施用海洛因、安非他命犯行，辯稱：伊未施用海
    洛因、安非他命云云。惟按安非他命經口服投與後，約百分之七十於二十四小時
    內自尿中排出，約百分之九十於九十六小時內自尿中排出，由於目前國內尿液中
    安非他命之檢驗，僅為鑑定其是否呈陽性反應，尚未定其含量，且安非他命成分
    之檢出與其投與方式、投與量、個人體質、採尿時間與檢測儀器之精密度等諸多
    因素有關，因此僅尿液中呈安非他命陽性反應，並無法確實推算，吸食時間距採
    集時間之長短。惟依上述資料推斷，最長可能不會超過四日。又海洛因經注射入
    人體後，約有百分之八十於二十四小時內自尿中排出，一般而言，尿液中能否驗
    出嗎啡陽性反應與其投與量、投與途徑、採尿時間、個人體質及檢驗方法之靈敏
    度有關，國外曾有文獻報導，注射六毫克之海洛因鹽酸鹽，其代謝嗎啡之平均可
    檢出時限約為二十六小時，此分別有行政院衛生署藥物食品檢驗局八十一年二月
    八日藥檢壹字第００一一五六號函、八十一年九月八日藥檢壹字第八一一四
    八八五號函等影本可參。查被告於九十年九月十四日二十三時十分為警所採尿液
    經憲兵司令部鑑識中心以(1)螢光偏極免疫分析法、(2)液相萃取、(3)固相萃取前處
    理法、(4)氣相層析質譜分析法檢驗結果，認尿液中有煙毒（嗎啡）及安非他命陽
    性反應，有憲兵司令部刑事鑑識中心鑑驗通知書一紙在卷可憑，並經送請法務部
    調查局複驗（以螢光偏極免疫分析法篩驗，再以氣相層析質譜儀分析法確認），
    認尿液中有嗎啡陽性反應( 施用海洛因經代謝後，尿液檢驗呈嗎啡反應 )及安非
    他命陽性反應，有該局檢驗通知書一紙附卷（見原審卷第二十八頁）足證。依此
    推論，扣除被告於九十年九月十四日十八時為警查獲至同日二十三時十分為警採
    尿期間，五小時十分內不可能施用毒品，足以認定被告於九十年九月十四日十八
    時前二十小時五十分內某時及九十時五十分內某時，確有施用海洛因、安非他命
    之事實。被告否認犯行，顯不足採。而被告前因施用毒品案件，經板橋地院於八
    十八年十月十一日以八十八年度毒聲字第六三八一號裁定送勒戒處所觀察、勒戒
    後，認有繼續施用毒品傾向，而經板橋地院於同年十月二十九日以八十八年度毒
    聲字第六八四二號裁定令入戒治處所施以強制戒治一年，嗣於八十九年五月九日
    經板橋地院以八十九年度毒聲字第三０四六號裁定停止戒治，所餘戒治期間付保
    護管束，於保護管束期滿後，經臺灣板橋地方法院檢察署檢察官於八十九年十一
    月十三日以八十九年度戒毒偵字第七八四號為不起訴處分確定等事實，有上開不
    起訴處分書、臺灣高等法院檢察署刑案記錄簡覆表及本院被告全國前案紀錄表（
    見偵查卷第四十二頁、原審卷第五至十頁）附卷可按。本件事證明確，被告犯行
    堪以認定。
二、核被告所為，係犯毒品危害防制條例第十條第一項之施用第一級毒品罪，同條例
    第十條第二項之施用第二級毒品罪。被告持有海洛因、安非他命之低度行為，應
    分別為其施用海洛因、安非他命之高度行為所吸收，均不另論罪。又被告所犯上
    開施用第一級毒品、施用第二級毒品二罪間，犯意各別，罪名互異，應分論併罰
    。又被告前於八十六年間因違反麻醉藥品管理條例案件，經板橋地院以八十六年
    度易字第五二三三號判決判處有期徒刑三月確定，於八十六年十月十六日執行完
    畢，有臺灣高等法院檢察署刑案記錄簡覆表在卷可憑，其受有期徒刑執行完畢，
    五年以內，再犯本件有期徒刑以上之罪，為累犯，依刑法第四十七條規定加重其
    刑。
三、原審以被告罪證明確，適用毒品危害防制條例第十條第一項、第二項，刑法第十
    一條前段、第四十七條、第五十一條第五款，並審酌被告之素行、犯罪動機、目
    的、所生危害及犯罪後尚不知悔過，其態度不佳等一切情狀，就施用第一級毒品
    、施用第二級毒品二罪分別量處有期徒刑九月、五月，並定其應執行之刑為有期
    徒刑一年。經核認事用法均無不合，量刑及定執行刑亦甚妥適。被告上訴意旨否
    認犯罪及以量刑太重為由，指摘原判決不當，並以其欲就學，請本院予以從輕量
    刑云云，惟其現另案在強制戒治中，其學業必已因之中斷，其前因違反麻醉藥品
    管理條例案件已曾被處罪刑，易科罰金執行完畢。其後因施用毒品，經觀察、勒
    戒後施以強制戒治，並經不起訴處分確定後再犯，顯見戒除不易，原審所量處之
    刑，核屬妥適，被告以欲就學為由，請本院予以從輕量刑云云，顯難認有減輕刑
    責之原因。綜上所述，被告上訴為無理由，應予駁回。
據上論斷，應依刑事訴訟法第三百六十八條，判決如主文。
本案經檢察官林炳雄到庭執行職務。
中      華      民      國    九十一    年      七      月     三十     日
                              臺灣高等法院刑事第三庭
                                  審判長法  官  張  連  財
                                        法  官  張  傳  栗
                                        法  官  李  英  勇
右正本證明與原本無異。
施用第一級毒品部分如不服本判決應於收受送達後十日內向本院提出上訴書狀，其未
敘述上訴之理由者並得於提起上訴後十日內向本院補提理由書（均須按他造當事人之
人數附繕本）。
施用第二級毒品部分不得上訴。
                                        書記官  倪  淑  芳
中      華      民      國    九十一    年      七      月    三十一    日
附錄本案論罪科刑法條全文：
毒品危害防制條例第十條：
施用第一級毒品者，處六月以上五年以下有期徒刑。
施用第二級毒品者，處三年以下有期徒刑。
